臺灣臺南地方法院民事裁定　　　　　　　　　　　　　　九十四年度財管字第一號
　　聲　請　人　乙○○
　　　　　　　　　　　　（送達代收人　李家鳳律師
右聲請人聲請為失蹤人甲○○選任財產管理人事件，本院裁定如左：
    主      文
選任財政部國有財產局台灣南區辦事處台南分處為失蹤人甲○○之財產管理人。
聲請程序費用由失蹤人甲○○之財產負擔。
    理      由
一、按失蹤人失蹤後，未受死亡宣告前，其財產之管理，依非訟事件法之規定，民法
    第十條定有明文。又按失蹤人未置財產管理人者，其財產管理人依左列順序定之
    ：一配偶、二父母、三與失蹤人同居之祖父母。四家長；不能依前項規定定財產
    管理人時，法院依利害關係人之聲請，得就其財產之管理，以裁定命為必要之處
    分，或為選任財產管理人，非訟事件法第四十九條第一項、第二項亦分別定有明
    文。
二、本件聲請意旨略以：
  （一）聲請人與甲○○係坐落台南縣佳里鎮○○段第一二一八地號（以下簡稱系爭
        土地）之共有人，甲○○就系爭土地有百分之五之應有部分。
  （二）甲○○生於日據時期大正四年四月二十七日，於日據時期昭和九年三月十四
        日與呂林氏足結婚，並於日據時期昭和十年七月十二日生下長女呂氏就，原
        設籍於台南州北門郡佳里街佳里興五一三號番地大哥呂通則戶內，嗣於日據
        時期昭和十一年六月十五日因兄弟分戶，更而設籍於二哥呂豹戶內。後因甲
        ○○長女呂氏就於日據時期昭和十四年四月二十二日死亡，甲○○乃於日據
        時期昭和十九年六月十日收養呂文枝為養女。此後甲○○一家即因戰亂行方
        不明，至台灣光復後亦未於呂豹戶內繼續登載，復無遷出呂豹戶內之紀錄，
        而已不知去向。
  （三）甲○○之配偶呂林氏足與養女呂文枝與甲○○同因戰亂不知去向，光復後並
        未在呂豹戶內設籍，亦無遷出之記錄，甲○○之父呂銓、母呂王氏英已於昭
        和九年十二月五日死亡，其祖父母更早已亡故，家長呂豹於民國七十四年十
        二月二十日亦已死亡，故本件顯無法依非訟事件法第四十九條第一項之規定
        定失蹤人甲○○之財產管理人，聲請人與甲○○為系爭土地之共有人，而為
        利害關係人，爰依非訟事件法第四十九條第二項之規定聲請鈞院為失蹤人甲
        ○○選任財產管理人。
三、經查，聲請人主張系爭土地為其與甲○○所共有，甲○○之應有部分為百分之五
    ，又甲○○與配偶呂林氏足生有長女呂氏就，原共同設籍於台南州北門郡佳里街
    佳里興五一三號番地其大哥呂通則戶內，嗣因兄弟分戶而設籍於同址其二哥呂豹
    戶內，未幾甲○○之長女呂氏就死亡，甲○○乃另收養呂文枝為養女，之後於戰
    亂期間，甲○○全家行方不明，於台灣光復後，甲○○全家並未於呂豹戶內繼續
    登載其戶籍資料，復無遷出呂豹戶內之紀錄，至今音訊全無，下落不明，且甲○
    ○之父母、祖父母、家長呂豹均已死亡之事實，業據聲請人提出土地登記謄本一
    件、日據時期戶籍謄本二件、台灣光復後之戶籍登記簿二件為證，堪信甲○○現
    已行方不明，是聲請人主張甲○○已失蹤乙節，應認屬實。又甲○○未置財產管
    理人，其配偶呂林氏足亦因戰亂失蹤，自台灣光復前即已不知去向，其父母、祖
    父母、家長呂豹均已死亡，查無符合非訟事件法第四十九條第一項所列舉之失蹤
    人財產管理人，而聲請人為系爭土地之共有人，為利害關係人，其依非訟事件法
    第四十九條第二項之規定，請求本院為失蹤人甲○○選任財產管理人，於法核無
    不合，應予准許。爰選任財政部國有財產局台灣南區辦事處台南分處為失蹤人甲
    ○○之財產管理人。
四、依非訟事件法第八條第二項、民事訴訟法第七十八條，裁定如主文。
中　　　華　　　民　　　國　　九十四　　年　　　二　　　月　　二十五　　日
                                  臺灣臺南地方法院家事法庭
~B法　　　官　葉惠玲
右為正本係照原本作成。
如對本裁定抗告須於裁定送達後十日內向本院提出抗告狀，並應繳納抗告費新台幣四
十五元。
中　　　華　　　民　　　國　　九十四　　年　　　二　　　月　　二十五　　日
~B法院書記官　林靜慧
